【裁判字號】    92,台上,30
【裁判日期】    920109
【裁判案由】    損害賠償
【裁判全文】
最高法院民事判決                                  九十二年度台上字第三０號
    上  訴  人  樹盛營造股份有限公司
    法定代理人  紀榮村
    訴訟代理人  陳榮宗律師
    複 代理 人  林慶苗律師
    被 上訴 人  台灣電力股份有限公司台中供電區營運處
    法定代理人  林茂山
    訴訟代理人  林根煌律師
右當事人間請求損害賠償事件，上訴人對於中華民國九十年一月二十九日台灣高等法
院台中分院第二審判決（八十六年度重上字第一０二號），提起上訴，本院判決如左
：
    主  文
原判決廢棄，發回台灣高等法院台中分院。
    理  由
本件被上訴人主張：上訴人於民國七十七年六月九日邀同第一審共同被告北橋營造工
程有限公司（下稱北橋公司）為連帶保證人，與伊訂立工程承攬契約（下稱系爭契約
），承攬關於大里、霧峰｜中南一、二路線六九ＫＶ電纜管路埋設工程（下稱系爭工
程），埋設管路長約一二一一公尺及人孔、手孔各五座，工程金額達新台幣（下同）
八百八十三萬元。上訴人於訂約後之同年六月二十一日開工，雖經七十八年十一月八
日辦理竣工驗收，惟於同年八月二十五日霧峰線段試通時，竟發見部分管線阻塞不通
，伊依上開系爭契約投標須知第二十五條及系爭契約第十三條之約定，通知上訴人履
行保固責任，上訴人卻置之不理。嗣伊將系爭工程管路瑕疵委由訴外人飛發營造有限
公司（下稱飛發公司）修補承作，計支付瑕疵修補工程款一千五百三十六萬二千三百
四十八元，另委託財團法人中華企業技術鑑定委員會（下稱中華鑑定委員會）鑑定支
出五萬一千六百九十二元及向台中市政府繳交ＡＣ路面封層修復費八十六萬一千一百
二十元，伊計受有一千六百二十七萬五千一百六十元損害，經扣抵保固保證金二十萬
元後，餘額一千六百零七萬五千一百六十元，上訴人自應與北橋公司負連帶賠償責任
等情，爰本於債務不履行損害賠償之法律關係及民法第四百九十五條之規定，求為命
上訴人與北橋公司連帶如數給付並自訴狀繕本送達翌日即八十五年一月十日起加計法
定遲延利息之判決。（按：第一審除判命上訴人與北橋公司連帶給付一千一百五十七
萬四千七百七十四元本息外，其餘判決被上訴人敗訴，被上訴人對之未聲明不服。另
北橋公司對其敗訴部分亦未聲明上訴）
上訴人則以：被上訴人所提系爭工程瑕疵均屬施工過程中極易發見並違背施工圖之重
大缺失，被上訴人於工程驗收時當可發覺。茲該工程既經被上訴人驗收合格，具見伊
施作之系爭工程實無鑑定公證報告書所載之瑕疵，被上訴人所指之瑕疵可能是飛發公
司所造成。且系爭工程款祇八百八十三萬元，焉有瑕疵修補費達一千六百餘萬元之理
？該另行發包之工程款要非修補原工程瑕疵所必需，而係與系爭工程無關之另一工程
。又鑑定公證報告書係就八十三年至八十四年間之工程狀態為鑑定，自不能證明系爭
工程於七十八年至七十九年保固期間內有此缺失存在。況被上訴人就系爭工程之瑕疵
修補請求權及修補費用償還請求權均已逾修正前民法第五百十四條所定之一年期間未
行使而消滅等語，資為抗辯。
原審維持第一審所命上訴人給付一千一百五十七萬四千四百七十四元本息部分敗訴之
判決，駁回其上訴，無非以：被上訴人主張之事實，已據提出系爭契約、台灣電力股
份有限公司投標須知附註頁、工程投標須知、兩造公司函文、掛號函件收據、被上訴
人與飛發公司承攬契約書、營繕工程結算驗收證明書、營繕工程結算明細表、單據粘
存單、系爭契約訂價單及中華鑑定委員會公證報告書等件為證，並經證人許景本、晉
玉銘、張如松、管後亨等人分別證實。上訴人雖以上開情詞置辯，惟依系爭契約第四
條暨訂價單所載，足見被上訴人委由飛發公司修補工程之實際總價為一千五百三十六
萬二千三百四十八元無誤，參諸證人陳蒼道及張如松之證詞，可徵上訴人向被上訴人
承攬工程之地點，與飛發公司向被上訴人承攬之修補工程相同，已難徒憑修補費用高
於原工程費用即否定飛發公司修補系爭工程瑕疵之事實。且被上訴人為保存系爭工程
瑕疵，於八十三年六月二十九日起至八十四年一月二十日先後委由中華鑑定委員會作
九次瑕疵現況公證，經該會指派公證人員至工程現場，由現場工程人員進行開挖作業
，並依被上訴人提供施工圖與現場情況逐一查核比對測量後予以拍照存證，現場已施
作工程與施工圖不符者，計有管路之埋設深度與規定不符等六項瑕疵，有該會公證報
告書可憑。兩造既均自承系爭工程自完工驗收之日起至飛發公司至現場修補之日止，
並無第三人至工地現場施作，則中華鑑定委員會於飛發公司修補工程期間，配合修補
瑕疵之程度，就系爭工程原定之各項施工項目，逐一與原施工圖比對公證，自屬正確
可信。上訴人空言否認工程瑕疵，辯以公證報告書所載之瑕疵乃飛發公司造成，該公
證報告係驗收多年後始作現場查對，非可採信，被上訴人與飛發公司之修補契約乃發
包其他工程非就系爭工程瑕疵而為發包云云，即非足取。又被上訴人係依民法第四百
九十五條規定之定作人損害賠償請求權及上訴人不履行契約保固責任之債務不履行損
害賠償請求權之法律關係，訴請上訴人給付系爭款項，當無修正前民法第五百十四條
所定一年行使期間之適用，上訴人所為上開抗辯，均非有據。其次，系爭工程管線阻
塞修補費用一千五百三十六萬二千三百四十八元扣除其中管什費用增加四百四十四萬
八千九百九十四元乃因可歸責於飛發公司未如期完工所致部分外，餘額一千零九十一
萬三千三百五十四元與ＡＣ路面封層修復費八十六萬一千一百二十元兩項，核均屬修
補系爭工程瑕疵所必要之支出，該金額再扣減保固保證金二十萬元抵償後，即為被上
訴人所受之損害數額。從而，被上訴人據以訴請上訴人賠付上開一千一百五十七萬四
千四百七十四元本息，洵為正當，應予准許等詞，為其判斷之基礎。
惟查被上訴人在原審八十八年十二月二十一日言詞辯論期日既表明其於七十七年間與
上訴人簽訂系爭契約之原工程設計圖暨契約資料因存放圖面資料倉庫淹水造成毀損而
無法找到該圖，復稱：「可再向審計處查查看」云云，並提出被上訴人八十八年十二
月十四日台供工字第八八一一｜四七九二號函載明上情無訛（分見原審卷(二)六一、六
三頁）。則上述中華鑑定委員會於八十三年六月至八十四年一月間依被上訴人提供之
「施工圖」與現場情況逐一比對查核後所作成之公證報告書，該「施工圖」是否係七
十七年間兩造原簽約之「原工程設計圖」，即滋疑問。原審未遑進一步究明，遽憑該
公證報告書而為上訴人不利之論斷，未免速斷。又上訴人於原審一再抗辯稱：「如系
爭改良工程係因伊施作之瑕疵所致，則被上訴人僅須於原施作處另行安裝相同規格且
無瑕疵之材料，即可達修補目的。然系爭改善工程發包圖所要求管路埋設深度及位置
（見上證二號透明投影片圖說部分）與飛發公司實際竣工埋設深度及位置（見上證二
號不透明影印紙圖說部分）均有所不符，即飛發公司竣工開挖部分與伊原工程之深度
不同（見上證二號以橘色螢光筆標示處，其差距達０‧一至一‧八ｍ不等），其施工
位置亦有更改（見上證二以綠色螢光筆標示處），益見系爭改善工程如非係飛發公司
新施作之工程，即係因被上訴人原工程設計有錯誤之處，始有於二次發包時須變更原
設計開挖深度及施工位置之必要，伊不過依原設計發包圖施工而已，自難邀伊負賠償
責任」等語，並提出該上證二號飛發公司發包圖及竣工圖差異標示圖一份為證（分見
原審卷(一)一五一、一五二頁、證物袋及同卷(二)五六頁）。原審對於上訴人此項重要之
攻擊方法，恝置不論，復未於判決理由說明其取捨意見，遽行判決，亦有判決不備理
由之違法。上訴論旨執以指摘原判決不當，求予廢棄，不能認為無理由。
據上論結，本件上訴為有理由，依民事訴訟法第四百七十七條第一項、第四百七十八
條第一項，判決如主文。
中      華      民      國    九十二    年      一      月      九      日
                              最高法院民事第五庭
                                  審判長法官  朱  錦  娟
                                        法官  顏  南  全
                                        法官  許  澍  林
                                        法官  葉  勝  利
                                        法官  劉  福  來
      右正本證明與原本無異
                                              書  記  官
中      華      民      國    九十二    年      一      月     二十     日


司法院資訊處製作；財團法人民間司法改革基金會備份。
